【裁判字號】    95,易,547
【裁判日期】    950621
【裁判案由】    詐欺
【裁判全文】
臺灣板橋地方法院刑事判決               95年度易字第547號
公  訴  人  臺灣板橋地方法院檢察署檢察官
被      告  乙○○
上列被告因詐欺案件，經檢察官提起公訴（九十五年度偵字第五
九四號），本院判決如下：
    主  文
乙○○連續意圖為自己不法之所有，以詐術使人將本人之物交付
，處有期徒刑拾月。緩刑貳年。
    事  實
一、乙○○於民國85年9 月12日，在位於臺北市○○路533 號臺
    北農產運銷股份有限公司招集互助會，自任會首，該合會自
    85年9 月12日起，連同會首在內計24會，約定每會新臺幣（
    下同）2 萬元，採內標制，於每月12日開標一次。詎乙○○
    竟基於意圖為自己不法所有之概括犯意，於上開合會進行期
    間，連續利用會員與會員彼此間不相識，且投標時活會會員
    未全數實際到場投標之機會，向到場會員偽稱係未到場之某
    活會會員得標，再向該被冒標之活會會員佯稱係另一人得標
    （詳細冒標時間、金額及被冒標人均如附表所示），以此方
    式冒標如附表所示之人之互助會，並致其他活會會員陷於錯
    誤而繳交會款，乙○○以此方式分別詐得各該期之活會會款
    （即以會款二萬元減去各次冒標金額後，再乘以當期活會會
    員數，詳如附表所示）。嗣康美玲、李寶貴（即李岱瑾）繼
    續繳交活會會款，至欲收取尾會時，始悉上情。
二、案經康美玲訴由臺灣板橋地方法院檢察署檢察官偵查起訴。
    理  由
一、訊據被告對於上揭事實，坦承不諱，核與告訴人康美玲、證
    人甲○○、李寶貴、丙○○○、趙峰櫻、於警詢及偵查中；
    證人甲○○於本院審理中指證述情節相符，並有互助會單一
    件在卷可稽，被告犯行洵堪認定，應依法論科。
二、核被告所為，係犯刑法第三百三十九條第一項詐欺取財罪。
    被告每次冒標詐取活會會款之行為，係同時侵害各該活會會
    員之法益，乃一行為觸犯數相同罪名，為同種想像競合犯，
    應依刑法第五十五條規定，從一詐欺取財罪處斷。又被告連
    續多次詐取活會會款之行為，時間緊接，所犯罪名相同，顯
    係出於概括犯意反覆為之，為連續犯，爰依刑法第五十六條
    之規定以犯一詐欺取財罪論，並加重其刑。爰審酌被告犯罪
    動機、目的、手法、詐取金額及犯後坦承犯行，態度良好，
    並已與告訴人達成和解，有和解書一件在卷可稽等一切情狀
    ，量處如主文所示之刑。末查，被告未曾受有期徒刑以上刑
    之宣告，有臺灣高等法院被告前案紀錄表在卷可稽，其因一
    時失慮，致罹刑典，且已與告訴人達成和解，經此偵審程序
    及刑之宣告，信已足收警惕之效，應無再犯之虞，本院認對
    其所宣告之刑，以暫不執行為當，爰併予宣告緩刑二年，用
    啟自新，並勵來茲。
三、公訴意旨雖僅起訴被告冒標丙○○○部分之犯行，惟其餘冒
    標犯行，與起訴部分有裁判上一罪之連續犯關係，本院自得
    併予審究。至公訴意旨另認被告明知會單上僅記載甲○○參
    加一會，竟向甲○○佯稱其參加二會，而收取二會之合會金
    ，因認被告此部分亦涉有詐欺犯嫌。惟查，被告辯稱甲○○
    係參加不同之二會，並非同一會一節，業據證人甲○○於本
    院審理中所不爭執，是此部分被告犯嫌尚有不足，惟因起訴
    書認係裁判上一罪之連續犯關係，爰不另為無罪之諭知，附
    此敘明。
據上論斷，應依刑事訴訟法第二百九十九條第一項前段，刑法第
五十六條、第三百三十九條第一項、第五十五條、第七十四條第
一款，罰金罰鍰提高標準條例第一條前段，判決如主文。
本件經檢察官陳鴻濤到庭執行職務。
中    華    民    國    95    年    6     月    21    日
                  刑事第七庭    審判長法  官  胡堅勤
                                      法  官  王瑜玲
                                      法  官  李君豪
以上正本證明與原本無異
如不服本判決應於送達後10日內向本院提出上訴狀
                                      書記官  蕭汝芳
中    華    民    國    95    年    6     月    21    日
附錄本案論罪科刑法條：
刑法第339條：
意圖為自己或第三人不法之所有，以詐術使人將本人或第三人之
物交付者，處五年以下有期徒刑、拘役或科或併科1000元以下罰
金。
以前項方法得財產上不法之利益或使第三人得之者，亦同。
前二項之未遂犯罰之。
附表：
┌───┬─────────────┬─────────┬────────┐
│編號  │冒標時間                  │標金 (詐得會款)   │被冒標人        │
├───┼─────────────┼─────────┼────────┤
│  １  │851112  (第三會)          │5300元 (323400元) │陳美秀          │
├───┼─────────────┼─────────┼────────┤      │                          │                  │                │
│  ２  │851212  (第四會)          │7000元 (273000元) │施曉惠          │
├───┼─────────────┼─────────┼────────┤
│  ３  │860212  (第六會)          │5300元 (279300元) │甲○○          │
├───┼─────────────┼─────────┼────────┤
│  ４  │860312  (第七會)          │3500元 (297000元) │丙○○○        │
├───┼─────────────┼─────────┼────────┤
│  ５  │861112  (第十五會)        │5200元 (148000元) │廖麗琴          │
└───┴─────────────┴─────────┴────────┘


司法院資訊處製作；財團法人民間司法改革基金會備份。
